ACORDAO-COMPLETO-2327529

ACÓRDÃO 11106/2019 ATA 35/2019 - PRIMEIRA CÂMARA

VISTOS, relatados e discutidos estes autos de concessão de aposentadoria pela Universidade Federal do Ceará; 
ACORDAM os Ministros do Tribunal de Contas da União, reunidos em sessão da Primeira Câmara, ante as razões expostas pelo Relator, em: 
9.1. considerar prejudicado, por perda de objeto, o ato de concessão de aposentadoria de Sara Lúcia Cavalcante Oliveira, em virtude do retorno à atividade em 18/6/2003;
9.2. considerar ilegal e recusar registro ao ato de aposentadoria de Manoel Vicente Salustiano dos Santos, visto que a irregularidade nele existente foi corrigida pelo ato de alteração de aposentadoria 10790209-04-2013-000034-0, considerado legal por meio Acórdão 8669/2015-TCU-Segunda Câmara;
9.3. dar ciência desta deliberação à Universidade Federal do Ceará.

Atos de concessão de aposentadoria.

Primeira Câmara

Universidade Federal do Ceará.

3. Interessados/Responsáveis:
3.1. Interessados: Manoel Vicente Salustiano dos Santos (XXX.894.883-XX); Sara Lúcia Cavalcante Oliveira (XXX.639.293-XX).

13.1. Ministros presentes: Benjamin Zymler (na Presidência), Walton Alencar Rodrigues (Relator), Bruno Dantas e Vital do Rêgo.
13.2. Ministros-Substitutos presentes: Augusto Sherman Cavalcanti e Weder de Oliveira.

WALTON ALENCAR RODRIGUES

Trata-se de atos de concessão de aposentadoria de Manoel Vicente Salustiano dos Santos e Sara Lúcia Cavalcante Oliveira, emitidos pela Universidade Federal do Ceará.
Os atos cadastrados no Sistema de Apreciação e Registro de Atos de Admissão e Concessões (Sisac) foram submetidos a rotinas de crítica das informações elaboradas e validadas pela Sefip, sendo objeto da verificação do sistema os prazos e fundamentos legais, assim como eventuais ocorrências de acumulação. 
A partir do informado pelo Sistema Integrado de Administração de Recursos Humanos (Siape) , mormente no que se refere às informações disponíveis sobre as parcelas que integram os proventos, pode-se identificar ou descaracterizar irregularidades e inconsistências, cotejando-as com os registros do Sisac.
No caso específico, a Sefip manifesta-se pela legalidade dos atos.
O MPTCU, representado pelo Procurado Rodrigo Medeiros de Lima, diverge (peça 7) :
Trata-se da análise de dois atos de aposentadorias concedidas pela Universidade Federal do Ceará (UFC) .
2. A Secretaria de Fiscalização de Pessoal (Sefip) propôs a legalidade e registro de ambos os atos (peças 4-5) .
3. Em relação ao ato de peça 1, de interesse de Manoel Vicente Salustiano dos Santos (CPF XXX.894.883-XX) , consta justificativa do parecer do órgão de Controle Interno nos seguintes termos:
Ressalve-se que o pagamento não obedeceu ao estabelecido nos artigos 1º e 15 da Lei nº 10.887/2004, tendo seguido desde sempre a paridade com a remuneração dos servidores ativos. Todavia o aposentando foi beneficiado pela edição da Emenda Constitucional nº 70/2012, conforme alteração de aposentadoria ao registro SISAC nº 10790209-04-2013-000034-0.
4. A não observância da Lei 10.887/2004 no cálculo dos proventos torna o ato ilegal por conter pagamentos irregulares. Contudo, conforme consignado pelo Controle Interno, o interessado beneficiou-se das regras contidas na Emenda Constitucional 70/2012 e um ato de alteração da aposentadoria, número de controle 10790209-04-2013-000034-0, foi cadastrado no Sisac.
5. Observa-se que o referido ato foi apreciado pela legalidade, no âmbito do processo TC Processo 015.409/2015-5, por meio do Acórdão 8669/2015-TCU-Segunda Câmara.
6. Desse modo, este representante do Ministério Público de Contas opina pela ilegalidade e negativa de registro do ato de peça 1, nos termos do art. 261 do Regimento Interno do TCU, sem, no entanto, propor a adoção de medidas regularizadoras, uma vez que tais providências já foram adotadas pelo órgão jurisdicionado, que cadastrou no Sisac ato de alteração, já apreciado pela legalidade pelo TCU.
7. Registra-se que há ato de concessão de pensão civil instituída pelo Sr. Manoel Vicente Salustiano dos Santos, número de controle Sisac 10790209-05-2015-000043-4, também já apreciado pela legalidade, no âmbito do processo TC Processo 004.580/2016-8, por meio do Acórdão 3106/2016-TCU-Segunda Câmara.
8. No que se refere ao ato de aposentadoria de peça 2, de interesse de Sara Lúcia Cavalcante Oliveira, com vigência a partir de 4/6/2001, concedida com fundamento no Art. 40, § 1º, inciso I, com a redação dada pela Emenda Constitucional 20/1998, observa-se que foi cadastrado ato de cancelamento da concessão (peça 6) , no qual consta o seguinte motivo:
REVERSÃO EM FACE DA JUNTA MÉDICA DO MINISTÉRIO DA SAÚDE TER DECLARADO INSUBSISTENTES OS MOTIVOS DE SUA APOSENTADORIA, DE ACORDO COM O ART 25 DA LEI 8.112 DE 11.12.90, REGULARMENTADO PELO DECRETO Nº 3.644 DE 30.10.2000.
9. Assim, como houve a reversão à atividade da servidora, a partir de 18/6/2003, este representante do Ministério Público de Contas opina por que o ato seja considerado prejudicado, por perda de objeto, nos termos do § 5º do art. 260 do Regimento Interno do TCU.
10. Registra-se que há no Sisac ato de nova concessão da aposentadoria em apreço, número de controle 10790209-04-2011-000110-4. Porém, esse ato ainda está em cadastramento do órgão gestor de pessoal. Diante disso, e considerando que o cadastramento de atos no Sisac foi descontinuado, opina-se por que seja expedida determinação à UFC para que cadastre no e-Pessoal o ato relativo à nova concessão de aposentadoria, observando as disposições da Instrução Normativa-TCU 78/2018.

não há

Procurador Rodrigo Medeiros de Lima.

APOSENTADORIA. IRREGULARIDADE DE UM ATO SANADA EM ATO DE ALTERAÇÃO REGISTRADO NO SISAC E APRECIADO PELA SEGUNDA CÂMARA. ILEGALIDADE. RETORNO DE SERVIDORA À ATIVIDADE. ATO PREJUDICADO.

APOSENTADORIA (APOS)

Secretaria de Fiscalização de Pessoal (SEFIP).

Trata-se de atos de concessão de aposentadoria emitidos pela Universidade Federal do Ceará em favor de Manoel Vicente Salustiano dos Santos e de Sara Lúcia Cavalcante Oliveira.
A Secretaria de Fiscalização de Pessoa manifesta-se pela legalidade dos atos.
Acolho parecer divergente emitido pelo Parquet, pelas razões que exponho.
Está demonstrado que, em que pese o pagamento dos proventos de Manoel Vicente Salustiano dos Santos ter sido firmado em base legal indevida (arts. 1º e 15 da Lei 10.887/2004, que lhe garantiu paridade com a remuneração dos ativos) , a situação do ex-servidor foi alcançada pela Emenda Constitucional 40/2012. O ato de alteração da aposentadoria, corrigindo a referida irregularidade, foi julgado legal, por meio do Acórdão 8669/2015-TCU-Segunda Câmara. 
Por esse motivo, jugo ilegal o ato objeto destes autos, negando-lhe registro. 
O ato de aposentadoria de Sara Lúcia Cavalcante Oliveira foi cancelado, com a reversão da servidora à atividade em 18/6/2003, razão pela qual seu julgamento restou prejudicado, por perda de objeto.
Ante o exposto, VOTO no sentido de que o Tribunal adote a deliberação que ora submeto à apreciação deste Colegiado.
TCU, Sala das Sessões Ministro Luciano Brandão Alves de Souza, em 1 de outubro de 2019.
WALTON ALENCAR RODRIGUES 
Relator